【裁判字號】    95,訴,673
【裁判日期】    951031
【裁判案由】    違反野生動物保育法
【裁判全文】
臺灣屏東地方法院刑事判決               95年度訴字第673號
公  訴  人  臺灣屏東地方法院檢察署檢察官
被      告  甲○○
上列被告因違反野生動物保育法案件，經檢察官提起公訴（95年
度偵字第4277號），茲因被告就被訴事實為有罪之陳述，經告知
簡式審判程序意旨，並聽取公訴人及被告之意見後，本院合議庭
裁定由受命法官獨任依簡式審判程序審理，判決如下：
    主  文
甲○○違反保育類野生動物，非經主管機關之同意，不得買賣之
規定，未經主管機關同意，買賣保育類野生動物，處有期徒刑玖
月。扣案射紋龜拾隻沒收。
    事  實
一、甲○○有義守大學生物醫學工程學系4 年級在學學籍，明知
    射紋龜（學名：Geochlone Radiata ；中文又名星龜）係中
    央主管機關行政院農業委員會公告之瀕臨絕種保育類野生動
    物，未經主管機關同意，不得買賣，竟基於違反野生動物保
    育法之犯意，自民國94年6 月間某日起，陸續在網路上向綽
    號「阿宏」之不詳姓名、年籍男子，以每隻新臺幣（下同）
    1 萬元之代價，買入射紋龜13隻，旋以「Leeyajo 」為暱稱
    ，上網張貼求售訊息及照片，向不特定之網路使用者兜售，
    而為買賣之行為。嗣為警於95年7 月14日上午9 時50分許持
    本院核發之搜索票，在其位於屏東市○○路85號住處內查獲
    ，扣得射紋龜13隻。
二、案經行政院海岸巡防署海洋巡防總局第二海巡隊報告臺灣屏
    東地方法院檢察署檢察官偵查起訴。
    理  由
一、訊據被告甲○○對其前揭犯行均自白不諱，並有扣案龜類13
    隻，經屏東科技大學技術合作處野生動物保育服務中心鑑定
    結果，均為學名Geochlone Radiata 之射紋龜，有該中心出
    具臨時物種鑑定表附卷可按，復有電腦輸出網路資料16頁、
    照片14幀在卷可稽，堪信為真。又射紋龜乃主管機關公告之
    瀕臨絕種保育類野生動物，有行政院農業委員會95年7 月31
    日農授林務字第0950142402號函及所附該會91年4 月24日農
    林字第0910030783號函附保育類野生動物名錄附卷可按。今
    查，政府為配合參與國際社會對現存稀有動物之保護，自78
    年間即訂定野生動物保育法以為規範、管理之依據，近20年
    間並標本兼顧，除經常藉大眾傳播媒體宣導保育之重要及相
    關處罰規定外，猶不遺餘力在各級基礎教育課程中，深植、
    強化此一久為世界潮流之觀念，雖低齡學童亦知悉應確認並
    拒絕買賣保育類野生動物，一般國人縱未詳記經公告各種保
    育類野生動物細目，然就非日常生活周遭經常接觸動物，亦
    均有可能為保育類野生動物之警覺及意識，況被告甲○○依
    卷附年籍資料係62年4 月17日出生，不僅已有多年參與社會
    共同生活經驗，現有大學生物相關科系4 年級在學學籍，並
    於本院審理時自承前有2 年水族館工作經驗，依其學識、經
    歷，猶較常人有更高之敏感度及查證管道，對於卷附照片所
    示，顏色、造形炫麗、特殊之射紋龜，並非產自國內，顯係
    珍奇稀有之保育類野生動物，自不能諉為不知。是本件被告
    犯罪事證已臻明確，應依法論科。
二、按野生動物區分為下列二類：一保育類：指瀕臨絕種、珍貴
    稀有及其他應予保育之野生動物…；保育類野生動物…非經
    主管機關之同意，不得買賣或在公共場所陳列、展示，野生
    動物保育法第4 條第1 項第1 款、第35條第1 項定有明文。
    核被告甲○○所為，係違反野生動物保育法第35條第1 項規
    定，未經中央主管機關同意，買賣保育類野生動物，應依同
    法第40條第2 款規定處罰。爰審酌被告甲○○之年齡、品行
    、智識程度、犯罪動機、對於法益造成侵害之程度，其為62
    年4 月17日出生、受有大學肆業教育程度之人，於本件犯罪
    時年32歲，有年籍及個人資料在卷可稽，前無因犯罪經法院
    判刑確定之紀錄，有臺灣高等法院被告前案紀錄表及臺灣屏
    東地方法院檢察署刑案資料查註紀錄表各1 份在卷可按，素
    行尚可。又其在本院審理時，提出學生證件，再三強調自己
    為高雄義守大學生物醫學工程學系4 年級學生，並表示近日
    尚有攻讀研究所計劃云云，經依職權向其學籍所在之義守大
    學函查在校功過、成績紀錄，並據該校以95年10月23日義大
    教字第0950007590號函復在卷，依其出勤獎懲情形、研修系
    所專業科目成績，審酌其實際務於學業之敬業程度，及其自
    承前曾就讀私立東吳大學資訊工程學系至4 年級，因學業成
    績因素遭退學並入伍，役畢曾在水族館工作2 年，旋考入現
    在學籍所在學校之閱歷，與一般勤於向學而因涉世未深致偶
    然犯錯之黌宮學子，尚屬有間。並考量本件以網路方式聯繫
    犯罪之手段、查獲瀕臨絕種保育類野生動物射紋龜之數量達
    13隻之多，對於法益及物種存續危害之程度，及其既投身生
    物相關系所，對物種之延續與保育不僅無較高之警醒認知，
    猶悍然抵觸相關法令規範而予侵害謀利之態度等一切情狀，
    量處如主文所示之刑，以資儆懲。
三、扣案瀕臨絕種保育類野生動物射紋龜13隻，為查獲之保育類
    野生動物，應依野生動物保育法第52條第1 項前段規定沒收
    之。
據上論斷，應依刑事訴訟法第273 條之1 第1 項、第299 條第1
項前段，野生動物保育法第35條第1 項、第40條第2 款、第52條
第1 項前段，刑法第11條，判決如主文。
本案經檢察官鍾仁松到庭執行職務
中    華    民    國    95    年    10    月    31    日
                刑事第二庭      法  官  陳松檀
右正本證明與原本無異。
如不服本判決應於收受本判決後送達後10日內向本院提出上訴書
狀，其未敘述上訴理由者，並得於提起上訴後10日內向本院補提
理由書狀（均須按他造當事人之人數附繕本）「切勿逕送上級法
院」
                                書記官  林祥玉
中    華    民    國    95    年    10    月    31    日
附錄本案論罪科刑法條全文：
野生動物保育法第35條
保育類野生動物、瀕臨絕種及珍貴稀有野生動物產製品，非經主
管機關之同意，不得買賣或在公共場所陳列、展示。
前項保育類野生動物、瀕臨絕種及珍貴稀有野生動物產製品之種
類，由中央主管機關公告之。
野生動物保育法第40條
有下列情形之一，處六月以上五年以下有期徒刑，得併科新臺幣
30萬元以上150萬元以下罰金：
一、違反第24條第1 項規定，未經中央主管機關同意，輸入或輸
    出保育類野生動物之活體或其產製品者。
二、違反第35條第1 項規定，未經主管機關同意，買賣或意圖販
    賣而陳列、展示保育類野生動物或瀕臨絕種及珍貴稀有野生
    動物產製品者。


司法院資訊處製作；財團法人民間司法改革基金會備份。
